【裁判字號】    99,監宣,137
【裁判日期】    990521
【裁判案由】    聲請監護宣告等
【裁判全文】
臺灣高雄地方法院民事裁定             99年度監宣字第137號
聲  請  人  甲○○
應監護宣告  乙○○
人
聲請人對於相對人聲請禁治產事件，本院裁定如下：
    主  文
宣告乙○○（男，民國○○ 年○ 月○○日生，身分證統一編號：
Ｚ000000000 號）為受監護宣告之人。
選定聲請人甲○○（女，民國○○年○○月○ 日生，身分證統一編號
：Ｚ000000000號）為受監護宣告人乙○○之監護人。
指定潘仙卻（女，民國○○年○月○○日生，身分證統一編號：
Ｚ000000000號）為會同開具財產清冊之人。
聲請費用新臺幣壹仟元由受監護宣告人乙○○負擔。
    理    由
一、聲請意旨略以：聲請人甲○○係乙○○之妹妹，民國98年12
    月24日因乙○○發生車禍，導致腦部遭重擊，經送醫急診開
    刀，至今仍昏迷不醒，其無法為意思表示或受意思表示。而
    聲請人為乙○○之妹妹，平日由聲請人負責照顧，請鈞院選
    定聲請人甲○○為乙○○之監護人，並指定聲請人之母親潘
    先卻為會同開具財產清冊之人等語。
二、按「對於因精神障礙或其他心智缺陷，致不能為意思表示或
    受意思表示，或不能辨識其意思表示之效果者，法院得因本
    人、配偶、四親等內之親屬、最近一年有同居事實之其他親
    屬、檢察官、主管機關或社會福利機構之聲請，為監護之宣
    告」，98年11月23日修正生效之民法第14條第1 項定有明文
    ；次按「法院為監護之宣告時，應依職權就配偶、四親等內
    之親屬、最近一年有同居事實之其他親屬、主管機關、社會
    福利機構或其他適當之人選定一人或數人為監護人，並同時
    指定會同開具財產清冊之人」，98年11月23日修正生效之民
    法第1111條第1 項亦有明文規定。
三、經查：
  (一)聲請人主張之上開事實，業據其提出診斷證明書、戶籍謄本
    等件為證，並經本院法官於99年5 月21日至財團法人義大醫
    院訊問鑑定人蔡育敦醫師，蔡醫師點呼乙○○姓名，林錦清
    躺於病床上對於點呼無反應，且經鑑定人蔡醫師認為：乙○
    ○無法用言語與外界溝通，對於閉眼動右手等指令無反應，
    呈現植物人狀態，病患因車禍於臺北署立醫院第一次開刀，
    已達不能辨識其意思表示之效果程度，恢復之機會不大，已
    屬因心智缺陷致不能為意思表示或受意思表示等語( 見本院
    卷99年5 月21日訊問筆錄) ，綜合上情，堪認乙○○已因精
    神障礙致不能為意思表示或受意思表示，爰依法宣告乙○○
    為受監護宣告之人。
  (二)又聲請人主張由其擔任乙○○之監護人乙節，查聲請人為乙
    ○○之妹妹，與受監護宣告人亦同一住所，為方便照顧乙○
    ○，由其擔任乙○○之監護人，尚符合其最佳利益，爰選定
    聲請人甲○○為乙○○之監護人，其應負責護養、照顧及妥
    善治療乙○○身體及生活，並依民法第1112條之規定，其於
    執行有關受監護人之生活、護養療治及財產管理之職務時，
    應尊重受監護人之意思，並考量其身心狀態與生活狀況。
  (三)另聲請人陳明由乙○○之母親即聲請人之母親潘仙卻擔任會
    同開具財產清冊之人乙節，查潘仙卻為聲請人之母親，亦瞭
    解乙○○之生活狀況，本院認由其擔任會同開具財產清冊之
    人，尚無不當，本院爰依上揭法條規定，指定潘仙卻擔任會
    同開具財產清冊之人。
四、又依民法第1113條準用同法第1099條、1099條之1 之規定，
    於監護開始時，監護人對於受監護宣告人乙○○之財產，應
    會同潘仙卻，於2 個月內開具財產清冊並陳報法院，於完成
    並陳報法院前，監護人對於受監護人之財產，僅得為管理上
    必要之行為，附此敘明。
五、依民事訴訟法第608條第1項，裁定如主文。
中    華    民    國    99    年    5     月    21    日
                        家事法庭法  官  何清富
正本係照原本作成。
主文第一項不得抗告。
其餘如不服本裁定，應於收受裁定後10日內，向本院提出抗告狀
，須按對照提出繕本，並繳納裁判費。
中    華    民    國    99    年    5     月    21    日
                                書記官  葉彥伶

司法院資訊處製作；財團法人民間司法改革基金會備份。
